---
title: "pd2"
output:
  word_document: default
  pdf_document: default
  html_document: default
---

```{r setup, include=FALSE}
knitr::opts_chunk$set(echo = TRUE)
```


```{r}
setwd("G:/Mi unidad/QLAB/Sampling/PD2")
library(survey)
library(tidyverse)
library(foreign)
library(haven)
library(dplyr)
```

Empezaremos viendo cómo extraer muestras 
```{r}
cpv = read_dta("cpv2017_pob07mod.dta")
```


Muestreo Aleatorio Simple (MAS)
```{r}
set.seed(123456) # Clave para poder replicar
mas1 <- cpv[sample(1:nrow(cpv) , size = 994), ]
mas2 <- cpv %>%
  slice_sample(prop = 0.001)
mas3 <- cpv %>%
  slice_sample(n = 994)
```


Muestreo Aleatorio Estratificado (MAE)
```{r}
set.seed(123456) # Clave para poder replicar
mae1 <- cpv %>%
  group_by(c5_p2) %>%
  slice_sample(prop = 0.001)
```


¿Cómo introducir diseño muestral?
```{r}
set.seed(123456) # Clave para poder replicar
data(api) # Ejemplo de Lumley

## MAS ##
mas_d <- svydesign(id = ~1 , fpc = ~fpc , data = apisrs)
svytotal(~enroll , mas_d)
svymean(~enroll , mas_d)
```


```{r}
## MAE ##
set.seed(123456) # Clave para poder replicar
mae_d <- svydesign(id = ~1 , fpc = ~fpc , data = apistrat , strata = ~stype)
svytotal(~enroll , mae_d)
svymean(~enroll , mae_d)

```


Extraer muestra + introducir diseño muestral
MAS
```{r}
## MAS 
# Extraemos muestra (MAS)
mas4 <- cpv %>%
  slice_sample(prop = 0.001)

mas4 = mutate(mas4 , fpc = 994494 , pw = 994494/994 , n = 1 , .keep = "all")
mas4_d = svydesign(id = ~1 , fpc = ~fpc , data = mas4)
mas4_dw = svydesign(id = ~1 , fpc = ~fpc , weights =~pw , data = mas4)

#Promedios
svymean(~c5_p4_1 , mas4_d)
svymean(~c5_p4_1 , mas4_dw)
```


```{r}
MAE
```{r}
# Dummy de sexo
cpv = mutate(cpv , sexo = ifelse(c5_p2 == 1 , 1 , 0) , .keep = "all")

# Contamos para fpc (estrato)
cpv %>%
  count(sexo)

# Extraemos muestra (MAE)
mae4 <- cpv %>%
   group_by(sexo) %>%
  slice_sample(prop = 0.001)

mae4 <- mae4 %>%
  mutate(fpce = case_when(
    sexo == 0 ~ 508712 ,
    sexo == 1 ~ 485782) , .keep = "all")

mae4_d = svydesign(id = ~1 , fpc = ~fpce , data = mae4 , strata = ~sexo)

svymean(~c5_p4_1 , mae4_d)
```



Solucionario de la Tarea 1
**************************

Parte I
Pregunta 1
D
M
M
D

Pregunta 2
a. Se espera que el error estándar disminuya
b. Ver libro de Valdiviezo
c. Es la inversa de la probabilidad de ser seleccionado en la muestra. Permite que la muestra pueda ser expandida a la población que representa
d. Se espera que el erro disminuya. Esto se debe a que se explota información adicional: los estratos
e. Es un ratio que mide el efecto del diseño muestral en la varianza, respecto a un MAS. 


```{r}
cenagroO = read_dta("cenagro2012_mod.dta")

cenagro <- cenagroO %>%
  mutate(ppquechua = ifelse(lengua == 1 , 1 , 0) , 
         rango_edad = case_when(
           edad <= 24 ~ 1 ,
           edad > 24 & edad <= 64 ~ 2 ,
           edad > 64 ~ 3))
```


Pregunta 3
```{r}
set.seed(190190)
mas_cen <- cenagro %>%
  slice_sample(prop = 0.001)

# 1
mas_cen <- mas_cen %>%
  mutate(suma = sum(sup_total) , .keep = "all")

# 2 
mas_cen <- mas_cen %>%
  mutate(promedio = mean(sup_total) , .keep = "all")

# 3
mas_cen <- mas_cen %>%
  mutate(sf = 2246 / 2246702 , .keep = "all")

# 4
mas_cen <- mas_cen %>%
  mutate(fpc = 1 - sf , .keep = "all")

# 5 
mas_cen <- mas_cen %>%
  mutate(sqd = (sup_total - promedio)^2) %>%
  mutate(ssqd = sum(sqd) , .keep = "all")

# 6 
mas_cen <- mas_cen %>%
  mutate(svar = (1/2245)*ssqd , .keep = "all")

# 7
mas_cen <- mas_cen %>%
  mutate(svar_prom = fpc * (svar /  2246) , .keep = "all")

# 8
mas_cen <- mas_cen %>%
  mutate(se_prom = svar_prom ^ (1/2) , .keep = "all")

# 9
mas_cen <- mas_cen %>%
  mutate(factor = 2246702/2247 , n = 1)
# Rpta. La sumatoria de los factores corresponde la la población total

# Prueba 
# mas_cen <- mas_cen %>%
#  mutate(N = 2246702 , .keep = "all")

mas_cen_d <- svydesign(id = ~1 , weights = ~factor , data = mas_cen)

svymean(~sup_total , mas_cen_d)
svytotal(~n , mas_cen_d)
svytotal(~ppquechua , mas_cen_d)
  
```


Pregunta 4
```{r}
set.seed(190190)
mae_cen <- cenagro %>%
  group_by(rango_edad) %>%
  slice_sample(prop = 0.001)

# 1
mae_cen <- mae_cen %>%
  group_by(rango_edad) %>%
  mutate(suma = sum(ppquechua) , .keep = "all")

# 2 
mae_cen <- mae_cen %>%
  group_by(rango_edad) %>%
  mutate(promedio = mean(ppquechua) , .keep = "all")

# 3
mae_cen <- mae_cen %>%
  mutate(sf = case_when(
    rango_edad == 1 ~ 114/114647 ,
    rango_edad == 2 ~ 1665/1665605 ,
    rango_edad == 3 ~ 466/466450) , .keep = "all")

# 4
mae_cen <- mae_cen %>%
  mutate(fpc = 1 - sf , .keep = "all")

# 5 
mae_cen <- mae_cen %>%
  mutate(sqd = (ppquechua - promedio)^2) %>%
  mutate(ssqd = sum(sqd) , .keep = "all")

# 6 
mae_cen <- mae_cen %>%
  mutate(svar = case_when(
    rango_edad == 1 ~ (1/113)*ssqd ,
    rango_edad == 2 ~ (1/1664)*ssqd ,
    rango_edad == 3 ~ (1/465)*ssqd) , .keep = "all")

# 7
mae_cen <- mae_cen %>%
  mutate(svar_prom = case_when(
    rango_edad == 1 ~ fpc * (svar / 114) ,
    rango_edad == 2 ~ fpc * (svar / 1665) ,
    rango_edad == 3 ~ fpc * (svar / 466)) , .keep = "all")

# 8
mae_cen <- mae_cen %>%
  mutate(se_prom = svar_prom ^ (1/2) , .keep = "all")

# 9
mae_cen <- mae_cen %>%
  mutate(factor = case_when(
    rango_edad == 1 ~ 114647/114 ,
    rango_edad == 2 ~ 1665605/1665 ,
    rango_edad == 3 ~ 466450/466) ,
    n = 1 , .keep = "all")
# Rpta. La sumatoria de los factores corresponde la la población total

# Prueba
mae_cen_d <- svydesign(id = ~1 , weights = ~factor , strata = ~rango_edad , data = mae_cen)

svymean(~ppquechua , mae_cen_d)
svytotal(~n , mae_cen_d)
svytotal(~ppquechua , mae_cen_d)
svyby(~ppquechua , ~rango_edad , mae_cen_d , svymean)

# 4.3 
# Rpta. Se puede utilizar un promedio ponderado para obtener el promedio de la variable ppquechua para toda la muestra 
```



```{r}
mae_cen %>%
  count(rango_edad)
```














